【裁判字號】    99,監宣,78
【裁判日期】    990430
【裁判案由】    監護宣告
【裁判全文】
臺灣臺南地方法院民事裁定              99年度監宣字第78號
聲  請  人  甲○○
上列聲請人聲請對丙○○為監護宣告事件，本院裁定如下：
    主    文
宣告丙○○（男，民國○○年○月○○日生，身分證統一編號：Ｚ0000
00000號，住臺南縣永康市○○里○○鄰○○路253號）為受監護宣
告之人。
選定聲請人甲○○（民國○○年○○月○日生，身分證統一編號：Ｚ00
0000000號，住臺南縣永康市○○里○○鄰○○路942巷8號）為受
監護宣告之人丙○○之監護人。
指定乙○○（民國○○年○月○日生，身分證統一編號：Ｚ000000000
號，住臺南縣永康市○○里○○鄰○○路253號）為會同開具財產
清冊之人。
聲請程序費用由受監護宣告之人丙○○負擔。
    理    由
一、按對於因精神障礙或其他心智缺陷，致不能為意思表示或受
    意思表示，或不能辨識其意思表示之效果者，法院得因本人
    、配偶、四親等內之親屬、最近一年有同居事實之其他親屬
    、檢察官、主管機關或社會福利機構之聲請，為監護之宣告
    ，民法第14條第1項定有明文。次按受監護宣告之人應置監
    護人。法院為監護之宣告時，應依職權就配偶、四親等內之
    親屬、最近一年有同居事實之其他親屬、主管機關、社會福
    利機構或其他適當之人選定一人或數人為監護人，並同時指
    定會同開具財產清冊之人，民法第1110條、第1111條第1項
    亦定有明文。
二、本件聲請意旨略以：聲請人為丙○○（男，民國○○年○月○○
    日生，身分證統一編號：Ｚ000000000號，住臺南縣永康市○
    ○里○○鄰○○路253號）之父親，丙○○於出生時因黃膽致
    不會說話，不能自由活動，為極重度多障患者，迄今不能為
    意思表示或受意思表示，聲請人為此爰聲請對丙○○為監護
    宣告。又聲請人為丙○○之父親，乙○○為丙○○之弟弟，
    丙○○平常係由聲請人及乙○○照顧，爰請鈞院選定聲請人
    為丙○○之監護人，並指定乙○○為會同開具財產清冊之人
    等語。
三、經查：
  （一）聲請人係丙○○之父親，業據其提出戶籍謄本1件在卷
        可憑，揆諸上開規定，本件聲請人聲請對丙○○為監護
        之宣告，自屬有據。
  （二）又聲請人主張丙○○於出生時因黃膽致不會說話，不能
        自由活動，為極重度多障患者，迄今不能為意思表示或
        受意思表示之事實，業據聲請人提出丙○○之能力概述
        表1件、中華民國身心障礙手冊影本1件為證，且本院於
        99年4月22日在鑑定人財團法人臺灣省私立台南仁愛之
        家附設精神療養院醫師施仁雄面前訊問丙○○，丙○○
        對問話無法回答，又鑑定醫師對丙○○為精神鑑定結果
        認：「一般醫學檢查：個案外表痴傻，對問話無法回答
        ，必須靠他人協助下可進食，無法自我行動，大小便及
        個人衛生須他人完全協助。精神檢查方面：個案的注意
        力、判斷能力、對人時地的定向感、記憶能力、計算能
        力及抽象思考能力均有明顯缺失。並有因心智缺陷，致
        不能為意思表示或受意思表示，亦不能辨識其意思表示
        之效果者。鑑定判定：基於受鑑定人有智能障礙，致不
        能為意思表示或受意思表示，不能辨識其意思表示之效
        果，且接受治療後回復可能性甚低，因而不能管理自己
        財產。結論：可為監護宣告。」等語，有本院99年4月
        22日訊問筆錄在卷可憑，是聲請人聲請對丙○○為監護
        宣告為有理由，應予准許。
四、次查，受監護宣告人丙○○平日由聲請人及弟弟乙○○照顧
    ，受監護宣告人丙○○之母親陳寶玉、姊姊汪淑娟、哥哥汪
    鴻良、叔叔汪金池均同意由聲請人擔任丙○○之監護人、由
    乙○○擔任會同開具財產清冊之人等情，業經聲請人陳明在
    卷可按，並有戶籍謄本數件、親屬團體會議紀錄1件附卷可
    憑，堪予認定。本院審酌聲請人為受監護宣告人丙○○之父
    親，彼此關係最為親近，且受監護宣告人丙○○平日主要由
    聲請人照顧其日常生活起居，聲請人亦願意擔任丙○○之監
    護人，因認由聲請人擔任丙○○之監護人，最能符合丙○○
    之最佳利益，為此爰選定聲請人為受監護宣告人丙○○之監
    護人；又乙○○係受監護宣告人丙○○之弟弟，衡情乙○○
    應會本於受監護宣告之人丙○○之最佳利益，與監護人共同
    開具財產清冊，是爰指定乙○○為會同開具財產清冊之人，
    以利監護事宜之執行。
五、依民事訴訟法第608條第1項，裁定如主文。
中    華    民    國    99    年    4     月    30    日
                   家事法庭   法  官  葉惠玲
以上正本係照原本作成。
如不服本裁定關於選定監護人及指定會同開具財產清冊之人等部
分，應於送達後10日內向本院提出抗告狀，並繳納抗告費新臺幣
1,000元；其餘關於宣告監護之部分，不得抗告。
中    華    民    國    99    年    4     月    30    日
                              書記官  謝麗首

司法院資訊處製作；財團法人民間司法改革基金會備份。
